臺灣雲林地方法院民事裁定
110年度六訴聲字第3號
聲  請  人  高水    

            高焜燦  
            林高瑟柳
            高誌懇  


            高嘉穗  


上列聲請人因與相對人魏淑珍等人間撤銷贈與事件（本院110 年
度六簡調字第430 號) ，聲請許可為訴訟繫屬事實之登記，本院
裁定如下：
    主  文
聲請駁回。
    理  由
一、按訴訟標的基於物權關係，且其權利或標的物之取得、設定
    、喪失或變更，依法應登記者，於事實審言詞辯論終結前，
    原告得聲請受訴法院以裁定許可為訴訟繫屬事實之登記；前
    項聲請，應釋明本案請求，民事訴訟法第254 條第5 項、第
    6 項前段定有明文。觀其修正理由，旨在藉由將訴訟繫屬事
    實予以登記之公示方法，使第三人知悉訟爭情事，俾阻卻其
    因信賴登記而善意取得，及避免確定判決效力所及之第三人
    受不測之損害，是訴訟標的應限於基於物權關係者，同時為
    免原告濫行聲請，應令其就本案請求，包括起訴須為合法且
    非顯無理由者，負釋明之責。準此，依民事訴訟法第254 條
    第5 項規定，聲請法院裁定許可為訴訟繫屬事實之登記，應
    符合「訴訟標的基於物權關係，且其權利或標的物之取得、
    設定、喪失或變更，依法應登記者」、「起訴須為合法且非
    顯無理由」等要件，始足當之。如原告起訴非本於物權關係
    而為，或形式上雖依物權關係請求，但顯無理由者，即無准
    許之理，以免當事人藉訴訟程序，以達其相類於保全程序之
    目的。又債權人行使民法第244條規定之撤銷訴權，乃使債
    務人之行為溯及消滅其效力，其受益人、為撤銷效果所及之
    轉得人應回復原狀，返還財產及其他財產狀態復舊，以保全
    債務人之整體財產。
二、查，聲請人提起本案訴訟，係主張撤銷相對人間就雲林縣○○
    市○○路00巷0號房屋(下稱系爭房屋)所為之贈與債權行為及
    所有權移轉物權行為，並請求相對人魏淑珍將上開房屋辦理
    所有權移轉登記予聲請人，又聲請人於本次訴請訴訟繫屬事
    實登記前，原係依民法第244 條第1 項、第4 項規定代位相
    對人魏淑珍撤銷相對人間就系爭房屋所為之贈與債權行為及
    所有權移轉物權行為，再依繼承、委任、債權行為及債務不
    履行法律關係，請求相對人魏淑珍將上開房屋辦理所有權移
    轉登記予聲請人，以此請求本院發給起訴證明，以為訴訟繫
    屬事實登記，然因聲請人上開主張之權利性質係屬債權關係
    ，與民事訴訟法第254 條第5 項前段規定之要件不符，故本
    院即以110年度六訴聲字第2號裁定駁回聲請人之聲請，上情
    業經本院依職權調閱110年度六訴聲字第2號卷卷宗查核屬實
    。雖聲請人於110年12月3日具狀表示其已追加民法第767條
    物權關係作為訴訟標的，再為請求就系爭房屋為訴訟繫屬事
    實登記，惟系爭房屋即係登記為相對人張義豐之名義，在為
    財產回復登記為聲請人名義以前，尚難認聲請人為所有權人
    ，而其既係請求相對人將系爭房屋所有權移轉予聲請人，顯
    係以系爭房屋所有權現歸屬相對人為前提，此與民法第767
    條第1項聲請人係以所有權人之地位有所主張而有齟齬，足
    見其非本於物上請求權等物權之訴訟標的而為請求，要與民
    事訴訟法第254條第5項之規定尚有未合。從而，聲請人依民
    事訴訟法第254條第5項規定，聲請許可為訴訟繫屬事實之登
    記，不應准許。
三、爰裁定如主文。　　　　
中　　華　　民　　國　　110 　年　　12　　月　　22　　日
                  斗六簡易庭　　　　
                                  法  官　陳定國
以上正本係照原本作成。
如不服本裁定，應於裁定送達後10日內向本院提出抗告狀，並繳
納抗告費新臺幣1,000元。
中　　華　　民　　國　　110 　年　　12　　月　　22　　日
                                  書記官  黃鷹平